臺灣苗栗地方法院刑事判決
110年度訴字第279號
公  訴  人  臺灣苗栗地方檢察署檢察官
被      告  陳翠貞

                    籍設新竹市○區○○里0鄰○○路00○0號（新竹○○○○○○○○）      
                    居苗栗縣○○市○○路0000號之000室  指定辯護人  張馨月律師(義務辯護)
上列被告因偽造有價證券等案件，經檢察官提起公訴 （109年度
偵字第5596號），本院判決如下：
    主  文
陳翠貞犯偽造有價證券罪，處有期徒刑壹年捌月，緩刑肆年，並
應依附表二所示本院和解筆錄內容履行賠償義務。
附表一所示偽造之本票捌張均沒收。
　　犯罪事實
一、陳翠貞於民國108年11月間，與許朝吉在位於苗栗縣頭份市
    之儂儂養生館相識，期間以有資金需求為由向許朝吉借款，
    陳翠貞為進一步取信於許朝吉，並使許朝吉無法查知其真實
    身分而進行有效之民事追償程序，竟意圖為自己不法所有，
    基於詐欺取財、意圖供行使之用而偽造有價證券之犯意，明
    知並無「陳慧文」此人，於109年2月之不詳時間，在不詳地
    點，指示不知情真實姓名不詳之成年人，於本票發票人欄處
    偽造「陳慧文」之署名，並記載虛偽之身分證字號Z0000000
    00，以此方式偽造如附表一各編號所示之本票共8張。嗣於1
    09年2月10日至同年2月20日間，陳翠貞在位於苗栗縣○○市○○
    路0000號之統一便利商店中，接續持上開本票交付許朝吉，
    供作向許朝吉借款之擔保，而行使該等有價證券，並使許朝
    吉陷於錯誤，確信陳翠貞有足夠債信得返還上開借款，因而
    交付與如附表一各編號所示面額相同之現金予陳翠貞。惟其
    後陳翠貞與許朝吉失去聯繫，亦未清償對許朝吉之借款，許
    朝吉進而報警查知陳翠貞本名非「陳慧文」後，始知受騙。
二、案經許朝吉訴由苗栗縣警察局頭份分局報告臺灣苗栗地方檢
    察署檢察官偵查起訴。
    理  由
一、本判決所引用被告陳翠貞以外之人於審判外之言詞或書面陳
    述，業經本院於審判程序對當事人提示並告以要旨，檢察官
    、被告及辯護人均未就其證據能力聲明異議（見本院卷第55
    、209至212頁），應認已獲一致同意作為證據，本院審酌相
    關陳述作成時之情況，尚無違法或證明力明顯過低之瑕疵，
    與本案待證事實復具有相當關連性，認為適當，不論該等傳
    聞證據是否具備刑事訴訟法第159條之1至第159條之4所定情
    形，依同法第159條之5第1項規定，均得作為證據。至以下
    認定犯罪事實所憑之非供述證據，均無違反法定程序而取得
    之情形，依刑事訴訟法第158條之4反面規定，自得作為本案
    證據使用。
二、上開犯罪事實，業據被告於本院審理時坦承不諱（見本院卷
    第212、213頁），核與證人即告訴人許朝吉證述之情節相符
    （見警卷第29至39、41至49頁，偵卷第29至31頁，本院卷第
    153至206頁），並有苗栗縣警察局頭份分局偵辦嫌疑人陳翠
    貞涉嫌詐欺案犯罪時、地一覽表、告訴人許朝吉彰化銀行多
    幣別帳號存款交易查詢表、臺灣銀行帳戶(帳號00000000000
    號)存摺影本及交易明細、合作金庫銀行帳戶(帳號00000000
    00000號)存摺影本及交易明細、國泰世華銀行帳戶(帳號000
    000000000號)存摺影本及交易明細、被告向告訴人許朝吉借
    款之錄音及譯文各1份，及附表一編號1至8所示本票在卷可
    佐(見警卷第61至111頁，偵卷第47頁)，足認被告之自白與
    事實相符，洵堪採信。本案事證明確，被告之犯行堪以認定
    ，應予依法論科。
三、論罪科刑：　　
  ㈠按行使偽造之有價證券以使人交付財物，本即含有詐欺之性
    質，惟如所交付之財物即係該證券本身之價值，因其詐欺取
    財仍屬行使偽造有價證券之行為，固不另論以詐欺取財罪；
    但如行使該偽造之有價證券，係供擔保或作為新債清償而借
    款或延期清償，則其借款或延期清償之行為，已屬行使偽造
    有價證券行為以外之另一行為，即應併論以詐欺取財或詐欺
    得利罪，並依想像競合犯關係從一重處斷（最高法院110年
    度台上字第2783號判決意旨參照）。是核被告所為，係犯刑
    法第201條第1項之偽造有價證券罪、第339條第1項之詐欺取
    財罪。被告利用不知情之成年人偽造「陳慧文」之署名，應
    論以間接正犯。
　㈡被告在本票上偽造「陳慧文」之署名，係偽造有價證券之階
    段行為，而偽造有價證券後持以行使，該行使之低度行為應
    為偽造有價證券之高度行為所吸收，均不另論罪。被告基於
    單一目的而先後偽造如附表一所示之本票8張，所為時間、
    地點密接，應視為一整體行為加以觀察、評價，而僅論以一
    接續行為。被告偽造如附表一所示之本票，再交由告訴人許
    朝吉佯為借款擔保，以利其達成詐取借款之目的，依一般社
    會通念，認係屬一行為觸犯數罪名之想像競合犯，應依刑法
    第55條之規定，從一重之偽造有價證券罪處斷。
  ㈢按刑之量定，為求個案裁判之妥當性，法律固賦予法院裁量
　　權，但此項裁量權之行使，除應依刑法第57條規定，審酌行
    為人及其行為等一切情狀，為整體之評價，並應顧及比例原
    則與平等原則，使罪刑均衡，輕重得宜，以契合社會之法律
    感情。又刑法第59條規定犯罪之情狀可憫恕者，得酌量減輕
    其刑，其所謂「犯罪之情狀」，與同法第57條規定科刑時應
    審酌之一切情狀，並非有截然不同之領域，於裁判上酌減其
    刑時，應就犯罪一切情狀（包括第57條所列舉之10款事項）
    ，予以全盤考量，審酌其犯罪有無可憫恕之事由（即有無特
    殊之原因與環境，在客觀上足以引起一般同情，以及宣告法
    定低度刑，是否猶嫌過重等等），以為判斷（最高法院95年
    度台上字第6157號判決意旨參照）。被告於本院審理時坦承
    犯行，其因一時失慮而偽造本案本票，與為滿足個人私慾，
    大量偽造有價證券以之販賣或詐欺之情形，尚屬有間，且被
    告已與告訴人許朝吉成立和解，並當庭給付告訴人許朝吉新
    臺幣(下同)20萬元，有本院和解筆錄1份在卷可憑（見本院
    卷第223、224頁），已見被告事後積極彌補告訴人損害之誠
    意。因刑法第201條第1項之法定刑，為3年以上10年以下有
    期徒刑之罪，就被告之犯罪情節觀之，認縱科以法定最低刑
    度即有期徒刑3年，猶嫌過重，難謂符合罪刑相當性及比例
    原則，在客觀上足以令人感覺過苛而予以同情，其犯罪之情
    狀顯堪憫恕，爰依刑法第59條之規定酌量減輕其刑。
  ㈣爰以行為人之責任為基礎，審酌被告前無犯罪科刑之紀錄，
    此有臺灣高等法院被告前案紀錄表1份在卷可參，素行尚佳
    ，然被告偽造有價證券並持以行使之犯行，使告訴人許朝吉
    受有數額非微之財產損害，所為實不足取，惟考量被告於審
    理時坦承犯行，並與告訴人許朝吉成立和解，已如前述，態
    度堪稱良好，兼衡被告於本院審理中自陳從事早餐店工作、
    月收入6萬8千元至7萬元、於越南讀到六年級畢業之智識程
    度、有一中風父親須扶養之生活狀況等一切情狀，量處如主
    文第1項所示之刑。
  ㈤被告未曾因故意犯罪受有期徒刑以上刑之宣告，有臺灣高等
    法院被告前案紀錄表1份在卷可按，其因一時疏忽致罹刑章
    ，經此偵審程序及罪刑宣告之教訓，當知所警惕，信無再犯
    之虞，本院認前開所宣告之刑，以暫不執行為適當，爰依刑
    法第74條第1項第1款之規定，諭知被告緩刑4年，以勵自新
    。另為保障告訴人許朝吉之權益，促使被告遵期履行和解成
    立內容，爰依刑法第74條第2項第3款規定，命被告向告訴人
    許朝吉支付如附表二所示本院和解筆錄內容之損害賠償。倘
    被告違反本院所諭知前揭緩刑之負擔，情節重大，足認原宣
    告緩刑難收預期效果，而有執行刑罰之必要，檢察官仍得依
    法向法院聲請撤銷本件緩刑之宣告，併予敘明。
  ㈥沒收：
  1.按偽造之有價證券，不問屬於犯人與否，沒收之，刑法第20
    5條定有明文，係採義務沒收主義，法院並無自由裁量之權
    。是如附表一所示偽造之本票8張，係被告偽造之有價證券
    ，雖交付於告訴人許朝吉收受，仍應依刑法第205條之規定
    ，宣告沒收，至本票上偽造之署名，已屬偽造有價證之一部
    分，自無庸重為沒收宣告。
　2.就犯罪所得部分，本院考量被告與告訴人許朝吉已成立和解
    ，並已履行給付20萬元，且被告願意賠償金額與犯罪所得相
    當，又和解筆錄與民事確定判決有同一之效力，是告訴人許
    朝吉對被告已如同取得確定判決，有既判力及執行力，且本
    院也將和解筆錄內容列為緩刑條件，若被告不履行而情節重
    大有可能會遭撤銷緩刑，故對於告訴人許朝吉已有足夠之保
    障，也應可確實剝奪被告之犯罪所得，刑法沒收目的已經達
    成，是如仍宣告沒收、追徵此部分犯罪所得，應有過苛之虞
    ，爰依刑法第38條之2第2項規定，不予宣告沒收或追徵，一
    併敘明。　
據上論斷，應依刑事訴訟法第299條第1項前段，刑法第201條第1
項、第339條第1項、第55條、第59條、第74條第1項第1款、第2
項第3款，刑法施行法第1條之1第1項，判決如主文。
本案經檢察官邱舒虹提起公訴，檢察楊岳都到庭執行職務。
中　　華　　民　　國　  111 　　年　　5 　月　　10  　日
                  刑事第四庭  審判長法　官　羅貞元
　　　　　　　　　
   　　                             法　官　申惟中
　　　　　　　　　　　　　　　　　　
　　                                法　官  郭世顏
以上正本證明與原本無異。　　　　　　　　　　　　　　　　如不服本判決應於收受判決後20日內向本院提出上訴書狀，並應敘述具體理由。其未敘述上訴理由者，應於上訴期間屆滿後20日內向本院補提理由書(均須按他造當事人之人數附繕本)「切勿逕送上級法院」。告訴人或被害人如對本判決不服者，應具備理由請求檢察官上訴，其上訴期間之計算係以檢察官收受判決正本之日期為準。　　　　　　　　　　　　　　　　　　　　　　　　　　　　　　　　　　　　          書記官  呂  彧
中　　華　　民　　國　　111 　年　　5 　　月　　10　　日

附錄本案論罪法條：
中華民國刑法第201條
意圖供行使之用，而偽造、變造公債票、公司股票或其他有價證
券者，處3年以上10年以下有期徒刑，得併科9萬元以下罰金。
行使偽造、變造之公債票、公司股票或其他有價證券，或意圖供
行使之用而收集或交付於人者，處1年以上7年以下有期徒刑，得
併科9萬元以下罰金。

中華民國刑法第339條
意圖為自己或第三人不法之所有，以詐術使人將本人或第三人之
物交付者，處5年以下有期徒刑、拘役或科或併科50萬元以下罰
金。
以前項方法得財產上不法之利益或使第三人得之者，亦同。
前二項之未遂犯罰之。

附表一：　　　　
編號 發票日 發票人 金額 票據號碼 1 109年2月10日 陳慧文 10萬元 CH279651 2 109年2月11日 陳慧文 10萬元 CH279652 3 109年2月11日 陳慧文 15萬元 CH279654 4 109年2月12日 陳慧文 10萬元 CH279656 5 109年2月14日 陳慧文 10萬元 CH279659 6 109年2月18日 陳慧文 10萬元 CH279653 7 109年2月20日 陳慧文 5萬元 CH279660 8 109年3月6日 陳慧文 10萬元 CH279661 

附表二：　　　　　
數額   支付方法        備註 新臺幣(下同)80萬元 被告陳翠貞應給付告訴人許朝吉80萬元，給付方式：1.於111年4月26日當庭給付20萬元。2.自111年5月起至112年12月止，按月於每月末日前給付告訴人許朝吉3萬元，如有一期未給付，視為全部到期（匯款帳戶：國泰世華銀行，戶名：許朝吉，帳號：000000000000）。 即本院111年度附民字第171號和解筆錄內容。